【裁判字號】    94,上,745
【裁判日期】    950110
【裁判案由】    損害賠償
【裁判全文】
臺灣高等法院民事判決                   94年度上字第745號
    上  訴  人  丙○○
                乙○○
                戊○○
                己○○
                庚○○
                丁○○
                辛○○
    共      同
    訴訟代理人  鍾儀婷律師
    被上訴人    甲○○
上列當事人間損害賠償事件，上訴人對於中華民國94年7月27日
臺灣新竹地方法院94年度訴字第110號第一審判決提起上訴，經
本院於94年12月27日言詞辯論終結，判決如下：
    主    文
上訴駁回。
第二審訴訟費用由上訴人負擔。
    事    實
甲、上訴人方面：
壹、聲明：
一原判決關於駁回上訴人後開第2項之訴部分廢棄。
二被上訴人應就原判決所命原審被告仲偉綱應給付上訴人丙○○
  新臺幣（下同）502,857元；乙○○、戊○○、庚○○、丁○
  ○、辛○○各322,857元；己○○527,298元，及均自民國92
  年12月3日起至清償日止，各按年息5%計算之利息部分，與原
  審被告仲偉綱負連帶給付之責。
三第一、二審訴訟費用由被上訴人負擔。
四願供擔保請准宣告假執行。
貳、陳述：除與原判決記載相同者，茲引用之外，補稱：
一被上訴人明知其所有車牌R4-8230號自小客車（下稱系爭自小
  客車）早已遭監理單位註銷車籍，依道路交通管理處罰條例第
  12條第1項第4款規定，禁止於道路行駛，亦即不得再自行或提
  供他人上路行駛，被上訴人卻違法將系爭自小客事車借予原審
  被告仲偉綱駕駛，致發生本件事故，造成被害人許玉梅死亡，
  被上訴人所為已違反保護他人之法律（道路交通管理處罰條例
  第12條第1項第4款），對本件事故自有過失，並與本件事故之
  發生有相當因果關係，應與仲偉綱負連帶賠償之責。
二又仲偉綱之職業小型車駕駛執照因逾期未審驗被臺北市政府交
  通局於91年1月2日註銷，自斯時起為無駕駛執照之人，按法律
  規定及一般行政機關之作業方式，該等行政處分理應合法送達
  予受處分之人，故仲偉綱於原審抗辯不知係無駕駛執照之人云
  云，應與事實不符。被上訴人身為系爭自小客車所有人，聽任
  甚至出借該車予駕駛執照已遭主管機關註銷之仲偉綱行駛，致
  發生本件事故，所為業已違反保護他人之法律（同上處罰條例
  第21條第1項第6款、第28條），對本件事故有過失，並與本件
  事故之發生有相當因果關係，應與仲偉綱負連帶賠償之責任。
三再者，被上訴人在將系爭自小客車出借予仲偉綱時，對仲偉綱
  當時是否持有合法有效之駕駛執照，自應善盡其查證之注意義
  務，被上訴人不但疏未查證，甚至全然放任、出借車輛予無駕
  駛執照之仲偉綱上路行駛，顯有應注意能注意而不注意之情事
  ，所為自有過失，且此過失與本件結果之發生亦有相當因果關
  係。
、證據：援用原審提出者。
乙、被上訴人方面：
壹、聲明：駁回上訴
貳、陳述：除與原判決記載相同者，茲引用之外，補稱：
一上訴人主張伊明知肇事人仲偉綱之汽車駕駛執照已經被註銷，
  仍將系爭自小客車借予仲偉綱使用云云，惟事實上仲偉綱根本
  不知道自己汽車駕駛執照已被註銷，自不可能告知伊無駕駛執
  照之情事，車禍發生時，伊又在國外根本不知道車禍事件，沒
  有違反不得無照駕駛之保護他人法律之故意，即無需負損害賠
  償責任。
二至於系爭自小客車遭監理單位註銷牌照，係因伊忘了繳交交通
  違規行政罰鍰，並非車輛本身有結構上機件問題。而本件車禍
  之發生係仲偉綱酒後駕車之過失行為和被害人所駕駛的併裝馬
  達三輪車車後未保持燈光及反光裝置等安全設備所致，則系爭
  自小客車雖逾繳罰鍰遭註銷牌照，和車禍之發生並無因果關係
  ，並非造成本件車禍之原因，伊自不負共同侵權行為責任。
、證據：援用原審提出者。
    理    由
一上訴人主張：原審被告仲偉綱於92年3月24日凌晨零時30分許
  ，酒後無照駕駛被上訴人所有系爭自小客車，沿新竹市○○路
  由北往南方向行駛，行經新竹市○○路○段620號前之外側車道
  時，因超速駕車、未減速慢行及注意車前狀況，自後撞擊前方
  由許玉梅駕駛之三輪機車之左後方，並致三輪機車前衝並撞擊
  第三人田慶聲違規橫向停放於同路段632號前之車號JV－8956
  號自小貨車，許玉梅因此不治死亡；系爭自小客車早已遭監理
  單位註銷車籍，依道路交通管理處罰條例第12條第1項第4款規
  定，禁止於道路行駛，被上訴人自不得再自行或提供他人上路
  行駛，其明知此情，而違法將系爭自小客事借予仲偉綱駕駛，
  致發生本件事故，造成許玉梅死亡，所為違反保護他人之法律
  ，對本件事故自有過失；又仲偉綱之職業駕駛執照前於91年1
  月2日業已因逾期未審驗而為台北市政府交通局逕行註銷，自
  斯時起屬無駕駛執照之人，被上訴人將系爭自小客車出借予仲
  偉綱使用，亦屬違反保護他人之法律，對本件事故自有過失，
  應與仲偉綱連帶賠償，上訴人己○○為許玉梅支出之醫療費用
  、喪葬費用，及伊等分別為許玉梅之配偶、子女所受之非財產
  上損害等情，本於侵權行為損害賠償之法律關係，求為判命被
  上訴人與仲偉綱連帶給付上訴人丙○○502,857元，乙○○、
  戊○○、庚○○、丁○○、辛○○各322,857元，己○○527,
  298元，及均自起訴狀繕本送達翌日即92年12月3日起至清償日
  止按年息百分之5計算之利息之判決（上訴人於原審請求被上
  訴人與仲偉綱連帶給付上訴人己○○醫療費用32,567元、喪葬
  費用194,680元及精神慰撫金800,000元，計1,027,247元，及
  連帶給付上訴人丙○○精神慰撫金1,400,000元，乙○○、戊
  ○○、庚○○、丁○○、辛○○精神慰撫金各800,000元，及
  均自92年12月3日起至清償日止按年息百分之5計算之遲延利息
  ，原審判命被告仲偉綱給付上訴人丙○○502,857元，乙○○
  、戊○○、庚○○、丁○○、辛○○各322,857元，己○○
  527,298元，及均自92年12月3日起至清償日止按年息百分之5
  計算之遲延利息，駁回其餘，仲偉綱未聲明不服，上訴人就駁
  回對被上訴人請求部分上訴，嗣減縮上訴聲明如上）。
二被上訴人則以：伊並不知道仲偉綱之駕駛執照被吊銷，而系爭
  自小客車並非因車輛機件問題被註銷牌照，被害人許玉梅係因
  仲偉綱之過失行為致死，與伊所有自小客車被註銷牌照並無因
  果關係等語，資為抗辯。
三兩造不爭之事實
(一)上訴人丙○○係被害人許玉梅之配偶，上訴人乙○○、戊○○
  、己○○、庚○○、丁○○、辛○○6人為許玉梅之子女（戶
  籍謄本，原法院竹調字卷第78-83頁）。
(二)仲偉綱因本件服用酒類，不能安全駕駛動力交通工具而駕駛行
  為，被判處有期徒刑2月，因過失致被害人許玉梅死亡之行為
  被判處有期徒刑10月。另因案發後，請求警員范建華於道路交
  通事故調查報告表及筆錄內記載其未飲酒而涉犯共同使公務員
  登載不實之行為，被判處有期徒刑1年2月，應執行有期徒刑2
  年確定。目前於臺灣新竹監獄服刑中（刑事判決，原法院竹調
  字卷第6-10頁，中央警察大學鑑定報告，外放）。
(三)被上訴人所有系爭自小客車因於88年3月31日違反道路交通管
  理處罰條例第40條第1項規定，車主未依期限到站繳納罰鍰，
  經監理站逕行裁處罰鍰2,400元，裁決送達後逾各處分期程仍
  不到案，監理站乃依道路交通管理處罰條例第65條第1項第3款
  規定，自90年6月4日起逕行註銷汽車牌照（交通部公路總局新
  竹區監理所新竹市監理站93年11月8日覆函，原法院竹調字卷
  第85頁）。
(四)仲偉綱職業小型車駕駛執照因逾期未審驗被臺北市政府交通局
  於91年1月2日註銷職業小客車駕駛執照（臺北市監理處93年12
  月22日覆函，原法院竹調字卷第139頁）。
(五)被上訴人於92年2月25日至同年8月17日間出境，未在國內（出
  入境紀錄，原法院竹調字卷第121頁）。
(六)上訴人於案發後已受領仲偉綱投保汽車強制責任險1,400,000
  元之給付，且就本件事故，已與第三人田慶聲達成調解，由田
  慶聲分期給付120,000元（收據，原法院附民字卷內）。
(七)仲偉綱肇事後於警詢時陳稱有駕駛執照，並提供駕駛執照予警
  員影印附卷。
四本件爭點及本院判斷
(一)被上訴人容許仲偉綱使用已註銷牌照之系爭自小客車，與本件
  侵權行為並無因果關係
1.仲偉綱於系爭車禍發生前即與被上訴人女兒訂婚，平時常使用
  系爭自小客車之事實，為被上訴人所自承（見本院94年12月27
  日言詞辯論筆錄），足見被上訴人同意仲偉綱使用系爭自小客
  車，雖系爭車禍發生時，被上訴人人在國外，且出國前係將鑰
  匙交其夫保管，惟於交付時並未就使用系爭自小客車之人加以
  限制，衡以仲偉綱與被上訴人之關係及平時即已使用系爭自小
  客車，應認被上訴人亦容許仲偉綱使用系爭自小客車。
2.系爭自小客車因違反道路交通管理處罰條例第40條第1項規定
  （按即違反速限規定），經交通部公路總局新竹區監理所新竹
  市監理站逕行裁處罰鍰2,400元，車主即被上訴人於裁決送達
  後仍逾期未繳納罰鍰，該監理站乃依同條例第65 條第1項第3
  款規定，自90年6月4日起逕行註銷其汽車牌照（見兩造不爭之
  事實(三)），是系爭自小客車牌照之註銷，並非因疏於檢修或檢
  驗不合格之故。
3.本件車禍之肇事原因係仲偉綱酒後駕駛系爭自小客車，因未注
  意車前狀況，由後追撞在前由被害人許玉梅駕駛之三輪機車，
  有相關案卷可稽，並經原法院囑託中央警察大學鑑定明確，亦
  有鑑定人即該校交通系副教授陳高村出具之鑑定報告書在卷可
  參，顯與系爭自小客車本身之機械、性能等無涉，自難謂被上
  訴人容許仲偉綱借用系爭已註銷牌照之自小客車之行為，與本
  件車禍發生有相當因果關係。
(二)上訴人無法舉證證明被上訴人知悉仲偉綱汽車駕駛執照遭註銷
  乙事
  仲偉綱之職業小型車駕駛執照因逾期未審驗被臺北市政府交通
  局於91年1月2日註銷職業小客車駕駛執照，自斯時起即屬無駕
  駛執照之人（見兩造不爭之事實(四)），而按行政程序法第110
  條之規定，該行政處分理應合法送達予受處分之人，仲偉綱於
  原法院抗辯其不知自己係無駕駛執照云云，固無足採，惟仲偉
  綱原為有駕駛執照之人，尚無證據證明被上訴人知悉仲偉綱駕
  駛執照經註銷情事，參酌仲偉綱肇事後於警詢時陳稱有駕駛執
  照，並提供駕駛執照予警員影印附卷之事實，被上訴人辯稱：
  不知仲偉綱之汽車駕駛執照已遭註銷等語，尚非無據。上訴人
  既無證據證明被上訴人於出借系爭自小客車予仲偉綱使用時，
  已知仲偉綱駕駛執照遭註銷之情事，其以被上訴人將系爭自小
  客車借予無駕駛執照之仲偉綱因而肇事為由，訴請被上訴人與
  仲偉綱共同負侵權行為損害賠償責任，即有未合。
五綜上，本件車禍之發生與系爭自小客車之註銷牌照並無因果關
  係，亦無證據證明被上訴人明知仲偉綱之駕駛執照被註銷仍出
  借系爭自小客車供其駕駛。上訴人徒以被上訴人出借已註銷牌
  照之系爭自小客車予仲偉綱，及仲偉綱之汽車駕駛執照遭註銷
  為由，主張被上訴人應與仲偉綱共同負侵權行為人損害賠償責
  任，給付醫療費用、喪葬費用及精神慰撫金並計付遲延利息，
  自難准許。原判決因而駁回上訴人之上述請求及假執行聲請，
  並無不當。上訴意旨指摘原判決不當，聲明廢棄改判，不能認
  為有理由，自應予駁回。
六本件法律關係已經明確，兩造其餘主張及舉證，無礙本院判斷
  ，爰不再一一論述，附此敘明。
七據上論結，本件上訴為無理由。依民事訴訟法第449條第1項、
  第78條，判決如主文。
中    華    民    國    95    年     1    月    10    日
                  民事第十庭審判長法  官  黃熙嫣
                                  法  官  呂太郎
                                  法  官  楊力進
正本係照原本作成。
如不服本判決，應於收受送達後20日內向本院提出上訴書狀，其
未表明上訴理由者，應於提出上訴後20日內向本院補提理由書狀
（均須按他造當事人之人數附繕本）上訴時應提出委任律師或具
有律師資格之人之委任狀；委任有律師資格者，另應附具律師資
格證書及釋明委任人與受任人有民事訴訟法第466 條之一第一項
但書或第二項（詳附註）所定關係之釋明文書影本。
中    華    民    國    95    年     1    月    10    日
                                   書記官  劉家聲
附註：
民事訴訟法第四百六十六條之一（第一項、第二項）：
對於第二審判決上訴，上訴人應委任律師為訴訟代理人。但上訴
人或其他法定代理人具有律師資格者，不在此限。
上訴人之配偶、三親等內之血親、二親等內之姻親，或上訴人為
法人、中央或地方機關時，其所屬專任人員具有律師資格並經法
院認為適當者，亦得為第三審訴訟代理人。


司法院資訊處製作；財團法人民間司法改革基金會備份。
